【裁判字號】    97,交聲,3203
【裁判日期】    971230
【裁判案由】    聲明異議
【裁判全文】
臺灣臺中地方法院交通事件裁定        97年度交聲字第3203號
原處分機關  交通部公路總局臺中區監理所臺中市監理站
異  議  人  甲○○原名許家銘.
即受處分人
上列異議人即受處分人因違反道路交通管理處罰條例案件，對於
交通部公路總局臺中區監理所臺中市監理站民國九十七年十月二
十二日所為之裁決（裁監稽違字第裁六一─ＧＥ0000000
號違反道路交通管理事件裁決書），聲明異議，本院裁定如下：
    主    文
原處分撤銷。
甲○○重型機器腳踏車駕駛人，行經有燈光號誌管制之交岔路口
闖紅燈，處罰鍰新台幣壹仟捌佰元，並記違規點數點。
    理    由
一、原處分機關略以：異議人即受處分人甲○○（以下稱受處分
    人）於民國（下同）九十七年九月一日上午八時五十三分許
    ，騎乘車牌號碼PW6-789號重型機車，途經臺中市○○路、
    旅順路口處，因「闖紅燈（直行）」之違規，經臺中市警察
    局第五分局松安派出所員警依違反道路交通管理處罰條例第
    五十三條第一項當場舉發並製作中市警交字第ＧＥ0000
    000號舉發違反道路交通管理事件通知單及註明拒簽，經
    受處分人於九十七年九月十五日提出申訴，業由原舉發機關
    即臺中市警察局第五分局於九十七年十月九日以中分五交字
    第0970032488號函覆查明違規屬實，原處分機關遂於九十七
    年十月二十二日以裁監稽違字第裁六一─ＧＥ000000
    0號裁決書，依「駕車行經有燈光號誌管制之交岔路口闖紅
    燈」之違規事實，裁處受處分人違反道路交通管理處罰條例
    第五十三條第一項，處罰鍰新台幣（下同）一千八百元（罰
    鍰已於九十七年九月十一日繳納），逾期則依裁決書處罰主
    文規定裁處，於法並無不合等語。
二、受處分人則以：根據臺中市警察局第五分局回覆，指稱伊於
    九十七年九月一日上午八時五十三分許，沿臺中市○○路北
    往南方向行駛，行經遼寧路與旅順路口闖越紅燈直行，惟伊
    住在大連路三段二二四號，九月一日行經該路口是為了要去
    公司途中必經的地方，所以本人是沿大連路南往北至旅順路
    ，並非員警指稱沿遼寧路北往南方向行駛，且該員警是在北
    屯路近文心路口把本人攔下開單，有可能是該員警誤認本人
    闖紅燈，以上均證明員警開單舉發有錯誤，本人也當下表達
    抗議並經該員警同意下拒簽舉發違反道路交通管理事件通知
    單單號ＧＥ0000000號，以表達證明本人一切遵守交
    通法規之規定，請撤銷原處分，免遭不白之冤，為此聲明異
    議云云。
三、按汽車駕駛人，行經有燈光號誌管制之交岔路口闖紅燈者，
    處新臺幣一千八百元以上五千四百元以下罰鍰；又汽車駕駛
    人有道路交通管理處罰條例第五十三條第一項之情形者，除
    依原條項處罰鍰外，並記違規點數三點，道路交通管理處罰
    條例第五十三條第一項、第六十三條第一項第三款分別定有
    明文。次按當場舉發者，應填記駕駛人或行為人姓名、性別
    、出生年月日、地址、身分證統一編號及車主姓名、地址、
    車牌號碼、車輛種類。被查獲之駕駛人或行為人為受處分人
    時，應於填記通知單後將通知聯交付該駕駛人或行為人簽名
    或蓋章收受之；拒絕簽章者，仍應將通知聯交付該駕駛人或
    行為人收受，並記明其事由及交付之時間；拒絕收受者，應
    告知其應到案時間及處所，並記明事由與告知事項，視為已
    收受，違反道路交通管理事件統一裁罰標準及處理細則第十
    一條第一項第一款亦定有明文。復按交通員警製單舉發違反
    道路交通管理處罰條例所列之違規事實，本質上為行政處分
    ，係公務員基於職務上權力，依法就特定之具體事件所為具
    有公法上效果之單方行政行為，基於公務員為公法上行為具
    有公信力之原則，該行政處分當可被推定為真正。
四、經查本件受處分人於上開時間，騎乘上開重型機車，途經臺
    中市○○路、旅順路口處，因「闖紅燈（直行）」之違規，
    經臺中市警察局第五分局松安派出所員警以中市警交字第Ｇ
    Ｅ0000000號舉發違反道路交通管理事件通知單予以
    舉發，並在該通知單上註明拒簽，經受處分人於九十七年九
    月十五日提出申訴，經原處分機關向原舉發機關函查，原舉
    發機關即臺中市警察局第五分局函覆：「有關本分局松安派
    出所員警於九十七年九月一日八時五十三分，在臺中市○○
    路與旅順路口，舉發PW6-789號重機車（舉發單號：中市警
    交字第GE0000000號）交通違規申訴一案；經查證舉發員警
    指稱，於上述時、地，發現該車沿遼寧路北往南方向行駛，
    行經該路口時闖越紅燈直行，經員警攔查告知事由後，始依
    違反道路交通管理處罰條例第五十三條第一項：「汽車駕駛
    人，行經有燈光號誌管制之交岔路口闖紅燈」製單舉發，本
    案違規屬實，員警依法舉發並無不符」，原處分機關遂於九
    十七年十月二十二日以裁監稽違字第裁六一─ＧＥ0000
    000號裁決書，依「駕車行經有燈光號誌管制之交岔路口
    闖紅燈」之違規事實，裁處受處分人違反道路交通管理處罰
    條例第五十三條第一項，處罰鍰一千八百元，逾期則依裁決
    書處罰主文規定裁處，此有臺中市警察局第五分局松安派出
    所九十七年九月一日中市警交字第ＧＥ0000000號舉
    發違反道路交通管理事件通知單、臺中市警察局第五分局九
    十七年十月九日中分五交字第0970032488號函、交通部公路
    總局臺中區監理所臺中市監理站九十七年十月二十二日裁監
    稽違字第裁六一─ＧＥ0000000號違反道路交通管理
    事件裁決書影本各一紙附卷可稽。且受處分人於上開時間因
    有騎乘車牌號碼W6-789號重型機車途經臺中市○○路、大連
    路與旅順路三岔路口處之大連路上闖紅燈之事實，業據證人
    即當場查獲舉發之臺中市警察局第五分局松安派出所員警乙
    ○○到庭具結證稱：當時伊在執行取締違規交通勤務，穿著
    制服並騎乘警用機車在遼寧路、大連路與旅順路交岔路口之
    遼寧路上停等紅燈，而受處分人是從大連路往北屯路（即北
    西往東南）方向行駛，在伊右手邊，從大連路上之交岔路口
    闖紅燈。因該交岔路口旅順路是綠燈時，遼寧路與大連路同
    時是紅燈有十五秒；旅順路是紅燈時，遼寧路有綠燈十秒，
    大連路還是紅燈有十秒，之後大連路轉換為綠燈有六至七秒
    ，此時遼寧路、旅順路都是紅燈。當時伊確實看到受處分人
    騎乘機車從大連路上闖紅燈過該交岔路口，並在旅順路快到
    北屯路附近將受處分人攔下，有告訴受處分人其闖紅燈，請
    靠邊停並出示證件，受處分人有停下，但受處分人堅持沒有
    闖紅燈，並拒絕在舉發通知單上簽名等語，並當庭提出所繪
    現場圖及所攝現場照片一張附卷可憑；又依證人乙○○提出
    卷附所攝現場照片觀之，當時證人乙○○騎乘警用機車在遼
    寧路、大連路與旅順路交岔路口之遼寧路上停等紅燈時，確
    可清晰看見其右手邊之大連路對面紅綠燈標誌是否為紅燈或
    綠燈，應無將綠燈誤認為紅燈之可能；況舉發之執勤員警係
    依法執行公權力，與受處分人素無宿怨，衡情應無構陷誣攀
    ，羅織交通違規之理，受處分人空言指摘證人舉發不實，並
    未提出相關事證以供調查，自難憑採。至於臺中市警察局第
    五分局函覆內容雖誤載「該車沿遼寧路由北往南方向行駛」
    ，惟當時受處分人騎乘上開機車係沿臺中市○○路、大連路
    與旅順路三岔路口處之大連路上闖紅燈過該交岔路口，已如
    上述，且受處分人在卷附電子申訴函之理由上亦載明「．．
    ．警說異議人在大連路與遼寧路口直行闖紅燈．．．」，顯
    見受處分人確係在該三岔路口處之「大連路上」闖紅燈，尚
    難僅因臺中市警察局第五分局函覆內容之上開誤載，而為受
    處分人未為闖紅燈之有利認定。綜上所述，足證受處分人上
    開所辯無非事後圖卸之詞，不足採信，是其闖紅燈之違規行
    為，堪以認定。從而原處分機關以受處分人有闖紅燈之違規
    事實，依道路交通管理處罰條例第五十三條第一項之規定，
    處罰鍰一千八百元（罰鍰已於九十七年九月十一日繳納），
    逾期則依裁決書處罰主文規定裁處，固非無見，惟依道路交
    通管理處罰條例第六十三條第一項第三款規定，汽車駕駛人
    有道路交通管理處罰條例第五十三條之情形者，除依原條項
    處罰鍰外，並記違規點數三點，原處分機關就此未併予裁處
    ，即有適用法規顯然錯誤之違法。本件受處分人聲明異議雖
    無理由，惟原處分既有不當，自應由本院加以撤銷，以受處
    分人違反道路交通管理處罰條例第五十三條第一項之規定，
    處罰鍰一千八百元，並依同條例第六十三條第一項第三款規
    定，記違規點數三點，以資適法。
五、據上論斷，應依道路交通管理處罰條例第八十七條第二項，
    道路交通案件處理辦法第二十條前段，裁定如主文。
中    華    民    國    97    年    12    月    30    日
                  刑事第二庭    法  官  朱光國
上正本證明與原本無異。
如不服本裁定，應於送達後五日內，向本院提出抗告狀。
                                書記官  張孝妃
中    華    民    國    97    年    12    月    30    日


司法院資訊處製作；財團法人民間司法改革基金會備份。
